臺灣高等法院刑事判決
109年度交上易字第9號
上  訴  人  臺灣桃園地方檢察署檢察官                    上  訴  人  
即  被  告  楊庭禎


被      告  葉春幸


上列上訴人等因被告等過失傷害案件，不服臺灣桃園地方法院10
8年度交易字第166號，中華民國108年10月15日第一審判決（聲
請簡易判決處刑案號：臺灣桃園地方檢察署108年度偵字第5308
號），提起上訴，本院判決如下：
    主  文
上訴駁回。
甲○○緩刑貳年。
    事  實
一、甲○○於民國107年6月20日上午9時33分許，騎乘車牌號碼000
    -000號普通重型機車，沿桃園市中壢區環中東路往普忠路方
    向行駛，行經桃園市中壢區環中東路、新中北路交岔路口時
    ，本應遵守交通號誌，並注意車前狀況，隨時採取必要之安
    全措施，而當時天候晴、日間自然光線、柏油路面乾燥、無
    缺陷、道路無障礙物、視距良好，並無不能注意之情事，竟
    貿然闖越紅燈，適乙○○騎乘車牌號碼000-000號輕型機車，
    在上開交岔路口新中北路往中原大學方向之機車待轉區起步
    向前行駛，雙方因而發生碰撞，乙○○因此受有左側肋骨閉鎖
    性骨折、腰椎脊椎滑脫之傷害。甲○○於肇事後，留待現場，
    向前來處理之警員當場承認肇事而接受裁判。
二、案經乙○○訴由桃園市政府警察局中壢分局報告臺灣桃園地方
    檢察署檢察官偵查起訴。　
    理  由
甲、有罪部分：
壹、證據能力：
　　本件認定事實所引用以下卷證資料，並無證據證明係公務員
    違背法定程序所取得；檢察官、上訴人即被告甲○○對本院提
    示以下卷證之證據能力表示沒有意見，且均未於本院言詞辯
    論終結前爭執其證據能力，依刑事訴訟法第159條至159條之
    5之規定，均認有證據能力。
貳、實體方面：
一、認定事實所憑之證據及理由：　　
    上揭事實，業據被告甲○○於偵查、原審及本院審理中自白不
    諱（見偵卷第42頁，原審交易卷第47至48頁，本院卷第61、
    122頁），並有告訴人乙○○之天成醫療社團法人天晟醫院診
    斷證明書、桃園市政府警察局道路交通事故當事人登記聯單
    、道路交通事故現場圖、道路交通事故調查報告表（一）及
    （二）等件在卷可稽（見偵卷第16至20頁）。按汽車行駛時
    ，駕駛人應注意車前狀況，並隨時採取必要之安全措施；汽
    車行駛至交岔路口，其行進、轉彎，應遵守燈光號誌；車輛
    面對圓形紅燈表示禁止通行，不得超越停止線或進入路口，
    道路交通安全規則第94條第3項、第102條第1項第1款、道路
    交通標誌標線號誌設置規則第206條第5款第1目分別定有明
    文。觀之被告甲○○係領有普通重型機車駕駛執照之人，有前
    揭道路交通事故調查報告表(二)及駕籍資料各1份可憑（見
    偵卷第20、24頁），其對前揭規定理應知之甚詳，駕車時應
    注意前揭規定並確實遵守之，再依前揭道路交通事故調查報
    告表（一）所載（見偵卷第19頁），本件事故發生當時天候
    晴、日間自然光線、柏油路面乾燥、無缺陷、道路無障礙物
    、視距良好，且依被告甲○○自身之智識、能力亦無不能注意
    之情事，復經原審勘驗本件事故路口監視器畫面，被告甲○○
    確於上開交岔路口闖越紅燈，有原審勘驗筆錄及監視器翻拍
    擷圖照片附卷可稽（見原審交易卷第51至63頁），足見被告
    甲○○駕車時疏未注意上情，貿然闖紅燈進入上開交岔路口內
    ，以致發生本件事故，並造成告訴人乙○○受有左側肋骨閉鎖
    性骨折、腰椎脊椎滑脫之傷害。是被告甲○○對於本件事故之
    發生，應有未遵守交通號誌及車前狀況隨時採取必要之安全
    措施之過失，至為灼然。此觀之桃園市政府車輛行車事故鑑
    定會鑑定意見亦同認：甲○○駕駛普通重型機車行經管制號誌
    正常運作交岔路口，未遵守號誌之指示行駛，為肇事原因，
    有前開鑑定會鑑定意見書1份在卷可憑（見原審交易卷第21
    至24頁）。被告甲○○違反前揭規定注意義務之過失行為導致
    告訴人乙○○因本件事故受傷，其過失與告訴人乙○○所受上述
    傷害結果間，具有相當因果關係，亦堪認定。至於本案並無
    積極證據足認告訴人乙○○有何未注意車前狀況之過失（詳後
    述），被告甲○○另執其並非負擔全部過失責任之人云云置辯
    ，核與上開事證有違，顯難採憑，併此敘明。綜上所述，本
    件事證明確，被告甲○○犯行洵堪認定，應予依法論科。　
二、論罪：
  ㈠被告甲○○於行為後，刑法第284條於108年5月29日修正公布，
    並於同年5月31日施行。修正前刑法第284條第1項規定「因
    過失傷害人者，處六個月以下有期徒刑、拘役或五百元以下
    罰金；致重傷者，處一年以下有期徒刑、拘役或五百元以下
    罰金。」；修正後刑法第284條則規定：「因過失傷害人者
    ，處一年以下有期徒刑、拘役或十萬元以下罰金；致重傷者
    ，處三年以下有期徒刑、拘役或三十萬元以下罰金。」是以
    修正後刑法第284條規定，已將刑法第284條第1項法定刑原
    自「6個月以下有期徒刑、拘役或科或5百元以下罰金」提高
    為「一年以下有期徒刑、拘役或10萬元以下罰金」，經比較
    新舊法之結果，修正後刑法第284條規定並無有利於被告甲○
    ○，依刑法第2條第1項前段之規定，自應適用修正前刑法第2
    84條第1項規定論處。
  ㈡核被告甲○○所為，係犯修正前刑法第284條第1項前段之過失
    傷害罪。按被告於犯罪未被發覺前，向該管公務員告知其犯
    罪，而不逃避接受裁判者，即與刑法第62條規定自首之條件
    相符；至於審判中對其犯罪事實有所主張或辯解者，乃被告
    辯護權之行使，不能據此之一端即謂被告無接受裁判之意思
    。被告甲○○肇事後，在未有偵查權之公務員或機關發覺其為
    犯嫌前，留在事故現場，向到場處理之警員承認肇事，進而
    接受裁判，有道路交通事故肇事人自首情形紀錄表可憑（見
    偵卷第22頁），因認其合於自首要件，應依刑法第62條前段
    規定減輕其刑。　　
三、駁回上訴（被告甲○○）部分：
  ㈠原審以被告甲○○所為事證明確，適用修正前刑法第284條第1
    項後段、第62條前段、第41條第1項前段、刑法施行法第1條
    之1第1項、第2項前段之規定，併審酌被告甲○○因過失肇事
    ，致告訴人乙○○受有前揭傷勢，其犯罪所生損害非輕，所為
    誠不足取，惟其有意願與告訴人乙○○和解，復斟酌其自陳為
    專科畢業之智識程度、現從事服務業、家庭經濟狀況勉持（
    見偵卷第4頁），及過失程度暨其犯後態度等一切情狀，量
    處拘役50日，並諭知以新臺幣1千元折算1日之易科罰金折算
    標準。經核其認事用法均無不當，量刑亦屬妥適。
  ㈡被告甲○○上訴雖執告訴人乙○○亦有未注意車前狀況之過失，
    其並非負擔全部責任之人云云置辯，然此經本院指駁如前。
    復按刑之量定，為求個案裁判之妥當性，法律賦予法院裁量
    之權，量刑輕重，屬為裁判之法院得依職權自由裁量之事項
    ，苟其量刑已以行為人之責任為基礎，並斟酌刑法第57條各
    款所列情狀，在法定刑度內，酌量科刑，如無偏執一端，致
    明顯失出失入情形，即不得單就量刑部分遽指為不當或違法
    。原判決認定被告甲○○前開犯行，就科刑部分已詳予敘明審
    酌刑法第57條各款事項之一切情狀，而為量刑理由，業如前
    述，經核未低於法定刑度，亦難認有偏執一端致顯失出失入
    之情，即不能任意指其量刑有何違反罪刑相當或量刑內部性
    界限等原則之違法或不當。被告甲○○以其並非負擔全部責任
    之人，請求從輕量刑云云，亦非有據。據上，被告甲○○上訴
    所指各節，均無理由，應予駁回。
四、緩刑宣告：
    查被告甲○○前未曾因故意犯罪而受有期徒刑以上刑之宣告，
    有本院被告前案紀錄表可稽，審酌被告甲○○於本院審理時坦
    認犯行，且於另案民事事件已與告訴人乙○○達成調解，此有
    被告甲○○提出之告訴人乙○○出具之109年2月27日刑事撤回告
    訴狀及臺灣桃園地方法院中壢簡易庭調解程序筆錄可參（見
    本院卷第87、91至95頁），然依刑事訴訟法第238條第1項規
    定，告訴乃論之罪需告訴人於第一審辯論終結前撤回其告訴
    ，始生撤回告訴之效力，是告訴人乙○○係於本院第二審時始
    撤回告訴，依法不生撤回告訴之效力，本院仍須依法審理，
    惟以上情節已足認被告甲○○深具悔意，本院認被告甲○○經此
    罪刑之宣告應知所警惕，信無再犯之虞，所宣告之刑以暫不
    執行為適當，爰依刑法第74條第1項第1款之規定，宣告緩刑
    2年，以啟自新。
乙、無罪部分：　　
一、公訴意旨略以：被告乙○○於前開時、地騎乘上述機車於機車
    待轉區起步向前行駛時，亦有疏未注意車前狀況之過失，與
    闖紅燈且未注意車前狀況之告訴人甲○○所騎上述機車發生碰
    撞，致告訴人甲○○受有雙手擦傷、左大腿瘀傷、右前臂擦傷
    之傷害，因認被告乙○○亦涉犯修正前刑法第284條第1項前段
    之過失傷害罪嫌。
二、程序事項：
　　被告乙○○與告訴人甲○○於本院審理期間，於另案民事事件中
    達成調解，此有告訴人甲○○提出之109年2月27日刑事撤回告
    訴狀及臺灣桃園地方法院中壢簡易庭調解程序筆錄可參（見
    本院卷第89、91至95頁），然依刑事訴訟法第238條第1項規
    定，告訴乃論之罪需告訴人於第一審辯論終結前撤回其告訴
    ，始生撤回告訴之效力，是告訴人甲○○係於本院第二審時始
    撤回告訴，依法不生撤回告訴之效力，本院仍須依法審理，
    合先敘明。
三、按犯罪事實應依證據認定之，無證據不得認定犯罪事實；不
    能證明被告犯罪者，應諭知無罪之判決，刑事訴訟法第154
    條第2項、第301條第1項分別定有明文。
四、公訴意旨認被告乙○○涉犯前開過失傷害犯嫌，無非以證人甲
    ○○之證述、道路交通事故調查報告表（一）及（二）、道路
    交通事故現場圖、告訴人甲○○之天成醫療社團法人天晟醫院
    診斷證明書、路口監視器翻拍畫面、交通事故照片，為其論
    據。訊據被告乙○○堅詞否認有何過失傷害犯行，辯稱：我當
    時很認真看前面，有注意前面車輛，讓前面車輛先過我才過
    ，如果我知道甲○○騎車過來，我會讓他過，我沒有過失等語
    。
五、經查：
  ㈠被告乙○○於前開時、地騎乘上述機車於機車待轉區起步向前
    行駛，與闖紅燈且未注意車前狀況之告訴人甲○○所騎上述機
    車發生碰撞，告訴人甲○○因而受有雙手擦傷、左大腿瘀傷、
    右前臂擦傷之傷害等情，業據告訴人甲○○指證明確，並有告
    訴人甲○○之天成醫療社團法人天晟醫院診斷證明書、桃園市
    政府警察局道路交通事故當事人登記聯單、道路交通事故現
    場圖、道路交通事故調查報告表（一）及（二）等件在卷可
    稽（見偵卷第15、17至20頁），固堪認定。然本案所應續予
    審究者，乃被告乙○○就本件事故之發生是否具有未注意車前
    狀況以隨時採取必要之安全措施之過失所致。
　㈡觀之本件事故路口監視畫面顯示：（畫面時間：09：33：14
    ）該路口之交通管制號誌呈現紅燈狀態，有一小客車正穿過
    該路口中間，而告訴人甲○○騎乘之機車（下稱A機車）行駛
    至路口斑馬線前方處，尚未穿越該路口；（畫面時間：09：
    33：15）前述小客車已穿過該路口大半而至對向斑馬線處，
    位於機車待轉區而等待通行之被告乙○○所騎機車車前前方；
    （畫面時間：09：33：16）前述小客車已通過斑馬線繼續行
    進，然A機車並未亮起剎車燈而繼續向前直行穿越該路口；
    （畫面時間：09：33：18）A機車亮起煞車燈，同時，機車
    停等區之被告乙○○所騎機車向前行駛，兩車發生碰撞等情，
    有原審勘驗筆錄及監視器翻拍擷圖照片附卷可稽（見原審交
    易卷第51至63頁），參之上開路口號誌時制計畫表依序輪替
    為「時相一，環中東路往普忠路行向為圓形綠燈號誌（10秒
    ），其餘行向均為紅燈號誌；時相二，環中東路雙向為圓形
    綠燈號誌（60秒），新中北路雙向為紅燈號誌；時相三，新
    中北路雙向為圓形綠燈號誌（35秒），環中東路雙向為紅燈
    號誌，時相轉換中均以黃燈3秒及全紅時段2秒區隔，交互輪
    替」，有桃園市○○○○○○○○○○○○○○○路○號誌時制計畫資料表記
    載於前開桃園市政府車輛行車事故鑑定會鑑定意見書可稽（
    見原審交易卷第22頁），足認當時被告乙○○騎車行向確為圓
    形綠燈號誌，且於機車待轉區起步向前行駛之際，顯示於其
    視野所及之車前狀況僅有一前述小客車正穿越該路口，核與
    被告乙○○所辯：當時有注意前面車輛，讓前面車輛先過我才
    過等語亦屬相符，則當時綠燈亮起後，被告乙○○先禮讓已穿
    越路口大半之小客車通過而起駛，應可合理信賴未於其車前
    視野所及行駛於環中東路之其餘用路人見到紅燈號誌，應於
    停止線後方停等紅燈以淨空路口、避免事故發生，而無法預
    見闖越紅燈且疾駛而來未煞車之告訴人甲○○所騎機車突然出
    現於其車前前方，是該兩車雖因此發生碰撞事故，然實難認
    係被告乙○○同有未注意車前狀況以隨時採取必要之安全措施
    之過失所致。又本件事故經送請桃園市政府車輛行車事故鑑
    定會鑑定結果，亦認：乙○○駕駛輕機車，在肇事地中央劃分
    島之行車管制號誌正常運作交岔路口，於新中北路往中原大
    學方向機慢車兩段左轉待轉區先行停等紅燈，待時相轉換後
    往中原大學方向起步行駛，屬綠燈時相進入路口之車輛，路
    權優先，無肇事因素，有桃園市政府車輛行車事故鑑定會10
    8年7月25日桃交鑑字第1080003969號函及檢附之前揭鑑定意
    見書可參（見原審交易卷第19至24頁）。
　㈢綜上，依本案前開事故經過，既無從認定被告乙○○具有未注
    意車前狀況以隨時採取必要之安全措施之過失所致，自難僅
    以兩車有發生碰撞事故，告訴人甲○○受有前開傷勢之結果，
    逕認其有何違反注意義務之過失，此外，復查無其他積極證
    據足認被告乙○○涉有公訴意旨所指過失傷害犯行，即不能證
    明被告乙○○犯罪，自應為無罪之諭知。　　
六、原審以不能證明被告乙○○犯罪，諭知其無罪之判決，核無不
    合。檢察官上訴雖以上開路口甚大，當時車流量亦非龐大，
    被告乙○○若確實有注意車前狀況，縱使告訴人甲○○所騎機車
    違規闖紅燈，亦必定有加以反應之時間，且本件並非告訴人
    甲○○所騎機車突然闖入被告乙○○前方之突發性交通事故，而
    係告訴人甲○○所騎機車超快闖越紅燈至前方交岔路口，被告
    乙○○從頭至尾均得明確觀察到前方路口車行進、加減速、遲
    疑、逐漸靠左、向左轉之一切過程，然仍疏未注意車前狀況
    並加以碰撞，自有過失，無從以信賴他方定能遵守交通規則
    為由以免除責任云云，指摘原審此部分無罪判決不當。惟被
    告乙○○騎車並無從認定具有未注意車前狀況以隨時採取必要
    之安全措施之過失，且有信賴原則之適用，業經本院指駁並
    說明如前，檢察官執前詞指摘原判決此部分不當，自非有據
    ，因認其上訴為無理由，應予駁回。
據上論斷，應依刑事訴訟法第368條，刑法第74條第1項第1款，
判決如主文。
本案經檢察官滕治平到庭執行職務。
中　　華　　民　　國　　109 　年　　4 　　月　　8 　　日
　              　刑事第六庭    審判長法　官  劉方慈
                                      法　官  許曉微
                                      法　官  林家賢
以上正本證明與原本無異。
不得上訴。
                                      書記官  謝文傑
中　　華　　民　　國　　109 　年　　4 　　月　　8 　　日
附錄本案論罪科刑法條全文：
修正前刑法第284條：
因過失傷害人者，處6月以下有期徒刑、拘役或5百元以下罰金，
致重傷者，處1年以下有期徒刑、拘役或5百元以下罰金。
從事業務之人，因業務上之過失傷害人者，處1年以下有期徒刑
、拘役或1千元以下罰金，致重傷者，處3年以下有期徒刑、拘役
或2千元以下罰金。